臺灣板橋地方法院刑事判決　　　　　　　94年度訴字第1363號
公　訴　人　臺灣板橋地方法院檢察署檢察官
被　　　告　甲○○
上　一　人
選任辯護人　楊永成律師
　　　　　　鄭昱廷律師
被　　　告　乙○○
上　一　人
選任辯護人　張建鳴律師
被　　　告　丙○○
上　一　人
選任辯護人　楊永成律師
　　　　　　鄭昱廷律師
被　　　告　戊○○
上　一　人
選任辯護人　張建鳴律師
　　　　　　鄭昱廷律師
　　　　　　莊佳樺律師
被　　　告　聯日有限公司
法定代表人　乙○○
被　　　告　旭昇辦事處
法定代表人　甲○○
上　一　人
選任辯護人　楊永成律師
　　　　　　鄭昱廷律師
被　　　告　丁○○○○○○○
法定代表人　戊○○
上　一　人
選任辯護人　張建鳴律師
　　　　　　鄭昱廷律師
被　　　告　南港報業服務中心
法定代表人　丙○○
上列被告因違反政府採購法案件，經檢察官提起公訴（93年度偵
字第14196 號），本院合議庭裁定依簡式審判程序審理，本院判
決如下：
    主  文
戊○○、乙○○、甲○○、丙○○共同意圖影響決標價格，而以
協議使廠商不為價格之競爭，各處有期徒刑陸月，如易科罰金均
以佰元折算壹日。皆緩刑貳年。
丁○○○○○○○、南港報業服務中心、聯日有限公司、旭昇辦
事處其等之代表人，因執行業務犯政府採購法罪，各處罰金新臺
幣貳萬元。
    事  實
一、戊○○、丙○○、乙○○、甲○○分別係丁○○○○○○○
　　、南港報業服務中心、聯日有限公司、旭昇辦事處之負責人
 　 。緣民國92年11月27日，臺北縣五股鄉公所辦理「本鄉93年
 　 度村鄰長報紙採購案」公告招標事宜，而戊○○、丙○○、
 　 許榮吉、甲○○等人，鑒於獨立承作無法完成派報之工作，
 　 為圖得標均分派報利益，竟共同基於意圖影響決標價格之犯
　　意聯絡，共同協議以丁○○○○○○○每份單價新臺幣（下
 　 同）一百七十八元之報價為最低價投標，其餘廠商則不為價
    格之競爭，得標後合作分派報紙，並約定由乙○○代購四家
    廠商之押標金支票。戊○○等人謀議既定，遂由乙○○於92
    年12月8 、9 日許，委託不知情之丁○○○○○○○會計邱
    美雲，自乙○○擔任負責人之聚力策略整合行銷股份有限公
    司（以下簡稱聚力公司）臺北銀行新莊分行之帳戶提款，申
    請四張發票日為92年12月11日，面額各為七萬五千元之連號
    本行支票（票號各為SJ0000000 、SJ0000000 、SJ0000000
    、SJ0000000 號），作為南港報業服務中心、聯日有限公司
    、丁○○○○○○○、旭昇辦事處之押標金。戊○○並提供
    上開四家廠商投標資料予其不知情之公司員工白淑楨，由白
    淑楨依指示製作南港報業服務中心、聯日有限公司、丁○○○○○○○、旭昇辦事處之外標封之投標廠商名稱、廠商地
    址、負責人姓名，以及標單封、標單、估價單等投標資料，
    並分別以一百二十七萬八千元（每份單價二百五十元）、九
    十七萬一千二百八十元（每份單價一百九十元）、九十萬九
    千九百三十六元（每份單價一百七十八元）、一百二十五萬
    二千四百四十元（每份單價二百四十五元）之價格投標。嗣
  　因南港報業服務中心、聯日有限公司、旭昇辦事處之押標金
    支票錯置標單封內，於92年12月12日，臺北縣五股鄉公所開
    標審查外標封基本文件時，以「押標金錯置於標單封內，不
    符規定」判定資格不符，俟開價格標比價結果，以丁○○○○○○○之九十萬九千九百三十六元為最低標，惟因低於底
    價之百分之八十，依政府採購法第58條之規定保留決標。迨
    臺北縣五股鄉公所事後整理資料時，發現上開四家廠商之押
    標金支票同為臺北銀行新莊分行開立之連號支票，且均為聚
    力公司於同一時間申請開立，認有政府採購法第50條第1 項
    第5 款之「不同投標廠商間之投標文件內容有重大異常關聯
    者」情事，遂不予決標予丁○○○○○○○，並報請法務報
    調查局調查，始知上情。
二、案經法務部調查局臺北縣調查站報告臺灣板橋地方法院檢察
    署檢察官偵查起訴。
    理  由
一、訊據被告等人對於右揭犯罪事實均坦承不諱，核與證人白淑
    楨、邱美雲與金鶴聲在法務部調查局臺北縣調查站調查時證
    述之情節相符。此外，復有被告等人參與臺北縣政府五股鄉
    公所93年度村鄰長報紙採購案之外標封、標單、估價單各一
    件，及臺北銀行新莊分行、票號SJ0000000 、SJ0000000 、
    SJ0000000 、SJ0000000 號之押標金支票影本各一張（合計
    四張）等文件附卷可稽。事證明確，被告犯行堪以認定，應
    予依法論科。
二、核被告戊○○、乙○○、甲○○、丙○○所為，均係犯政府
    採購法第87條第4 項「意圖影響決標價格，而以協議，使廠
    商不為價格之競爭」罪。又彼等四人間就上開犯行，有犯意
    聯絡及行為分擔，為共同正犯。再被告丁○○○○○○○、
    南港報業服務中心、聯日有限公司、旭昇辦事處，應依同法
    第92條「廠商之代表人、代理人、受雇人或其他從業人員，
    因執行業務犯本法之罪者，除依該條規定處罰其行為人外，
    對該廠商亦科以該條之罰金。」之規定，處以罰金。爰審酌
    被告戊○○、乙○○、甲○○、丙○○等人以事實欄所載之
    方式而為違反政府採購法之犯行，破壞公平、公開之採購程
    序，惡性非輕，然被告等犯後均業已坦承犯行，尚知悔悟，
    且臺北縣五股鄉公所尚未實際交付價金予被告等人，再被告
    戊○○、乙○○、甲○○、丙○○與其等之選任辯護人及公
    訴人皆具體請求本院判處被告戊○○、乙○○、甲○○、丙○○等人如主文所示之刑等一切情狀，量處被告各人如主文
    所示之刑，並就有期徒刑部分諭知如易科罰金之折算標準，
    以資懲儆。又被告戊○○、乙○○、甲○○、丙○○等人前
    均未曾受有期徒刑以上刑之宣告，此有臺灣高等法院被告前
    案紀錄表四件在卷可稽，被告戊○○、乙○○、甲○○、丙○○四人因一時失慮，偶罹刑典，事後皆已坦承犯行，深具
    悔意，經此偵審程序及罪刑之宣告後，應知警惕而無再犯之
    虞，本院因認暫不執行其等之刑為當，各予以宣告緩刑二年
    ，用啟自新。
三、末按「除被告所犯為死刑、無期徒刑、最輕本刑為三年以上
    有期徒刑之罪或高等法院管轄第一審案件者外，於前條第一
    項程序進行中，被告先就被訴事實為有罪之陳述時，審判長
    得告知被告簡式審判程序之旨，並聽取當事人、代理人、辯
    護人及輔佐人之意見後，裁定進行簡式審判程序。」刑事訴
    訟法第273 條之1 第1 項定有明文。查本件被告所犯上開政
    府採購法案件，並非最輕本刑為三年以上有期徒刑之罪，且
    被告等人於本院94年8 月4 日審判程序進行中，復就被訴之
    事實為有罪之陳述，經告知被告簡式審判程序之旨，被告及
    公訴人、辯護人對於本件改依簡式審判程序審理亦均表示無
    意見，本院即依前揭刑事訴訟法規定，裁定本件進行簡式審
    判程序，末此敘明。
據上論斷，應依刑事訴訟法第299 條第1 項前段、第273 條之1
第1 項，政府採購法第87條第4 項、第92條，刑法第28條、第41
條第1 項前段、第74條第1 款，罰金罰鍰提高標準條例第1 條前
段、第2 條，判決如主文。
本案經檢察官楊仲農庭執行職務。
中　　華　　民　　國　　94　　年　　8 　　月　　18　　日
                刑事第七庭   法  官  許必奇
以上正本證明與原本無異。
如不服本判決，應於判決送達後10日內，向本院提出上訴狀。
                             書記官　金和國
中　　華　　民　　國　　94　　年　　8 　　月　　18　　日
附錄：
政府採購法第87條第4項：
意圖影響決標價格或獲取不當利益，而以契約、協議或其他方式
之合意，使廠商不為投標或不為價格之競爭者，處6 月以上5 年
以下有期徒刑，得併科新臺幣1 百萬元以下罰金。
政府採購法第92條：
廠商之代表人、代理人、受雇人或其他從業人員，因執行業務犯
本法之罪者，除依該條規定處罰其行為人外，對該廠商亦科以該
條之罰金。
